【裁判字號】    92,交聲,292
【裁判日期】    920331
【裁判案由】    違反道路交通管理處罰條例聲明異議
【裁判全文】
臺灣臺北地方法院交通事件裁定                    九十二年度交聲字第二九二號
    異 議 人 即
    受 處 分 人  乙○○
右列異議人即受處分人因違反道路交通管理處罰條例案件，對於台北市交通事件裁決
所九十二年一月二十七日所為之處分（原處分案號：北市裁三字第裁二二－ＡＸＸＯ
二Ｏ七六Ｏ號），聲明異議，本院裁定如左：
        主  文
異議駁回。
        理  由
一、按汽車迴車時，應依左列規定：汽車迴車前，應暫停並顯示左轉燈光或手勢，看
    清無來往車輛，並注意行人通過，始得迴轉，道路交通安全規則第一百零六條第
    五款定有明文。又汽車駕駛人迴車時，有左列情形之一者，處二百元以上六百元
    以下罰鍰（折合新臺幣六百元以上一千八百元以下）：迴車前，未依規定暫停，
    顯示左轉燈光，或不注意來、往車輛、行人，仍擅自迴轉者，道路交通管理處罰
    條例第四十九條第五款亦有明文。次按，汽車駕駛人，駕駛汽車違反道路交通安
    全規則，因而肇事致人受傷者，吊扣其駕駛執照三個月至六個月，同條例第六十
    一條第三項規定甚明。再者，汽車駕駛人有左列各款所列條款之一者，除依原條
    款處罰鍰外，並予記點：有第三十三條、第三十八條第一項、第四十條第一項、
    第四十五條、第四十七條第一款至第四款、第四十八條、第四十九條或第六十條
    第一項、第二項第一款至第三款情形之一者，各記違規點數一點，道路交通管理
    處罰條例第六十三條第一項第一款亦定有明文。
二、經查，異議人即受處分人范聖傑於民國九十一年十月十二日二十一時許，駕駛車
    牌號碼ＥＲ─九四七二號自用小客車，延台北市○○路○○道西向東方向行駛至
    肇事地點處向西迴轉時，未暫停並顯示方向燈或手勢，且未注意來、往車輛，仍
    擅自迴轉，致其汽車左前車頭撞擊延同路快車道西向東方向甲○○所駕駛之ＬＭ
    三－六七三號重型機車，致甲○○及後座乘客受傷，經台北市政府警察局以受處
    分人違反道路交通管理處罰條例第四十九條第五款、第六十一條第三項規定舉發
    ，受處分人於到案期限前提出申訴，惟原處分機關仍認受處分人有上開違規情事
    ，而於九十二年一月二十七日以北市裁三字第裁二二－ＡＸＸＯ二Ｏ七六Ｏ號裁
    處罰鍰新臺幣六百元，吊扣駕駛執照六個月，並依同條例第六十三條第一項第一
    款規定記違規點數一點。
三、受處分人異議意旨略以：其迴轉前已先將車輛停止後打左轉方向燈，見左後方及
    前方均無來車後才以時速五至十公里速度慢慢迴轉，在其車頭已通過中心線後始
    遭同方向甲○○所駕駛之機車撞擊，是以其並無違規之情事云云，經查：被害人
    甲○○指稱：其當時其在內側車道，時速約四、五十公里，並未看到前方有車輛
    打方向燈，等到接近肇事地點時，突然發現右邊有一台車子很快衝出來，其馬上
    採煞車要往左邊閃躲，但是已經來不及，機車右後方被撞擊，受有右肩右手撞傷
    、右小腿擦傷等語，核與證人丁盈如證稱：其當時搭乘甲○○所駕駛之機車由長
    春路西往東方向行駛，車子已經超越受處分人車輛時，受處分人突然迴轉而撞擊
    到其所騎乘之車輛後方，致其受有擦傷等語（均見本院九十二年三月二十日訊問
    筆錄），再參以受處分人駕駛之前開車輛受有左前車頭、葉子板、方向燈掉落之
    損害，被害人駕駛之前開機車則受有前車頭擦撞痕、右後車身損壞、右側車身刮
    地痕之損害等情，有台北市政府警察局中山分局交通分隊道路交通事故補充資料
    表一紙附卷可參，若如受處分人所辯其車子已經超越中心線始遭同向來車撞擊，
    衡情應在受處分人車輛側邊造成損害才是，豈會在其車輛左前車頭造成損壞？又
    如其所辯應在被害人機車損害位置應在車頭前方，豈會在車身後方造成毀損？是
    由兩方車輛損壞位置研判，應認兩車撞擊地點在受處分人車輛左前方及被害人車
    輛右後方，而在兩車均係同向行駛之情形下，肇事原因係由受處分人往前撞擊被
    害人車輛右後方等情，應堪認定。是以受處分人辯稱其已超越中心線始遭被害人
    由後方撞擊云云顯與事實不符委無足採，被害人與證人所述與事實相符應堪採信
    ，受處分人迴車未打方向燈亦未注意來車即貿然迴轉、並致人受傷等情應堪認定
    。
四、綜上所述，原處分機關據以援引道路交通管理處罰條例第四十九條第一項第五款
    、第六十一條第三項及第六十三條第一項第一款規定，而裁處受處分人罰鍰新台
    幣六百元，並吊扣駕駛執照三個月、記違規點數一點，核無不當，本件異議為無
    理由，應予駁回。
據上論結，應依道路交通案件處理辦法第十九條，裁定如主文。
中      華      民      國      九十二      年    三    月    三十一    日
                                臺灣臺北地方法院交通法庭
                                      法  官  蔡  如  琪
右正本證明與原本無異。
如不服本裁定，應於送達後五日內，向本院提出抗告狀。
                                      書記官  黃  鈴  容
中      華      民      國    九十二      年    三    月    三十一    日


司法院資訊處製作；財團法人民間司法改革基金會備份。
